臺灣臺北地方法院民事判決　　　　　　　　　　　　九十三年度訴字第二七五一號
　　原　　　告　甲○○
　　訴訟代理人　陳靜育律師
　　被　　　告　乙○○
　　訴訟代理人　郭惠吉律師
　　　　　　　　賴俊榮律師
當事人間損害賠償事件，本院於九十三年十月二十六日言詞辯論終結，判決如下：
    主  文
被告應給付原告新臺幣肆萬玖仟陸佰肆拾肆元，及自民國九十三年七月一日起至清償
日止按年息百分之五計算之利息。另被告應自民國九十三年五月二十四日起至清償日
止，給付原告依附表面額欄所示之金額，按年息百分之六計算之金額。
原告其餘之訴駁回。
訴訟費用由被告負擔百分之一，其餘由原告負擔。
本判決第一項得假執行。
原告其餘假執行之聲請均駁回。
    事實及理由
一、本件原告主張：緣被告前以原告有暴利行為，依民法第七十四條規定，起訴撤銷
    兩造間九十二年一月十五日及九十二年五月十三日之畫作買賣，請求返還價金新
    台幣（下同）一千四百零八萬六千元，並以其為清償價金所交付原告之未到期之
    三十張支票，如為原告所兌領，其權益將難以回復為由，向本院聲請就上揭支票
    為禁止請求付款之假處分，經本院以九十二年全字第七七號裁定准予假處分，被
    告乃提一百萬元及六福開發股份有限公司股票一百萬股為擔保後，本院分別於九
    十二年十一月十四日及九十二年十一月十八日發出「禁止債務人甲○○（即原告
    ）就附表所示支票為提示付款」、「債務人甲○○應就如附表所示票於本案判決
    確定前不得向付款人請求付款及轉讓與第三人。」之執行命令，嗣後被告發現附
    表支票號碼有誤請更正附表，分別經台北地方法院九十二年十一月二十六日民事
    庭裁正准予更正，民事執行處亦於九十二年十二月一日同意更正，然該三十紙支
    票之如附表所示之九紙支票係原告所持有，造成原告所執有該九紙支票無法如期
    提示。嗣該假處分之本案訴訟經本院以九十二年重訴字第一八○三號判決被告敗
    訴，被告未上訴而確定，被告並向台北地方法院撤回該假處分而經台北地方法院
    以九十三年四月十二日撤銷前揭禁止提示請求付款之執行命、並聲請撤銷該假處
    分。惟原告於九十三年四月十五日收受撤銷執行通知後，即於九十三年四月二十
    一日提示請求付款，然卻遭第一銀行敦化分行以「提示期限後經撤銷付款委託」
    為由退票，而撤銷委託付款之日期係於假處分期間，凡此可知被告係為達不支付
    之目的，故意先利用假處分之手段，而讓原告無法提示系爭支票要求付款，再於
    假處分期間，再偷偷地向付款銀行第一商業銀行敦化分行申請撤銷付款委託，致
    原告所持之支票無法獲得兌現。是被告故意以假處分為手段，先阻礙原告提示請
    求付款附表所示支票，後又惡意撤銷付款之委託，讓原告執有之支票無法獲得兌
    現，而以達其惡意不付款之目的。爰依民法第一百八十四條、一百九十五條規定
    、民事訴訟法第五百三十三條、五百三十一條規定，訴請被告給付(一)票款損失：
    二百三十萬元、(二)票款利息損失：四萬九千六百四十四元、(三)律師費用：五萬元
    、(四)：名譽損害：一百萬元。並提出：本院九十二年全字第七七號裁定、本院九
    十二年十一月十四日北院錦九十二執全庚字第二八一七號函、本院九十二年十一
    月十八日北院錦九十二執全庚字第二八一七號函、本院九十二年十一月二十六日
    民事庭准予更正裁定、本院民事執行處九十二年十二月一日同意更正函、本院九
    十二年重訴字第一八○三號判決、本院以九十三年四月十二日撤銷前揭假處分之
    執行命令、支票暨退票理由單為證。求為判決：
  (一)被告應給付原告新台幣三百三十九萬九千六百四十四元，並自起訴狀繕本送達翌
    日即九十三年七月一日起至清償日止按年息百分之五計算之利息。另被告應自九
    十三年五月二十四日起至清償日止，給付原告依附表一面額欄所示之金額按年息
    百分之六計算之金額。
  (二)原告願供擔保或等值有價證券以代釋明，請准宣告假執行。
二、被告則以：被告前以原告為系爭買賣之相對人請求法院撤銷涉及民法暴利行為之
    系爭買賣行為，然因原告抗辯系爭買賣之相對人為朝榮國際企業有限公司（下稱
    朝榮公司），非為原告，致使法院為被告敗訴。為此，被告亦另訴請求法院撤銷
    該涉及民法暴利行為之交易，是(一)原告陳稱被告係為達不支付之目的，以假處分
    為手段，致使原告個人無法兌取系爭票款云云，均非實在、(二)況原告仍得本於票
    據關係請求原告支付票款，原告所有之系爭票據債權並未消滅，故原告主張票款
    損害及其利息之損害，均乏所據、(三)吾國民事訴訟第一審程序並未採強制律師代
    理主義，原告所稱律師報酬亦屬假處分之本案訴訟審級之委任律師報酬，非假處
    分程序本身之委任律師報酬，故該律師報酬顯然與本件假處分程序無因果關係，
    要難謂屬因本件假處分之損害、(四)系爭假處分程序之相對人為原告，非原告個人
    以外之任何第三人之提示付款，不會受該假處分之影響，換言之，應均得自付款
    銀行兌領系爭票款無訛。是原告陳稱若係由原告背書而受讓系爭票據之第三人，
    並由其提示者，均會先遭退票云云，已先與法無據。並提出：本院九十三年重訴
    字四二九號起訴狀暨法院開庭通知書各一件、支票一紙、朝榮公司反訴訴狀一件
    、甲○○所擬存證信函一份（以上均為影本）為證。求為判決：
  (一)原告之訴及假執行之聲請均駁回。
  (二)若受不利判決，被告願供擔保請准免為假執行。
三、經查，原告主張被告依民法第七十四條規定，起訴撤銷其與原告間之畫作買賣，
    請求返還價金一千四百零八萬六千元，並向本院聲請假處分，禁止原告請求付款
    ，經本院裁定准許後，被告旋依裁定供擔保後，本院即核發之執行命令，嗣該假
    處分之本案訴訟經本院以九十二年重訴字第一八○三號判決被告敗訴、確定，被
    告即向本院撤回該假處分而經本院撤銷前揭禁止提示請求付款之執行命、並聲請
    撤銷該假處分，嗣原告於九十三年四月二十一日提示請求付款，遭銀行以「提示
    期限後經撤銷付款委託」為由退票等情，有其提出本院九十二年全字第七七號裁
    定、本院九十二年十一月十四日北院錦九十二執全庚字第二八一七號函、本院九
    十二年十一月十八日北院錦九十二執全庚字第二八一七號函、本院九十二年十一
    月二十六日民事庭准予更正裁定、本院民事執行處九十二年十二月一日同意更正
    函、本院九十二年重訴字第一八○三號判決、本院以九十三年四月十二日撤銷前
    揭假處分之執行命令在卷為憑，復為被告所不爭，應堪信為真實。
四、按「債權人聲請撤銷假處分裁定，原可隨時為之，不以假處分之原因消滅或其他
    因假處分之情事變更為其前提要件，觀諸民事訴訟法第五百三十條第三項規定自
    明。易言之，即令假處分之原因仍存在或假處分之情事未變更，仍有保全必要時
    ，債權人仍得聲請撤銷之，於此情形，債權人依民事訴訟法第五百三十一條規定
    ，亦不免應負其無過失之損害賠償責任。故債權人於本案訴訟敗訴而聲請撤銷假
    處分裁定時，尤應負無過失賠償責任，依民事訴訟法第五百三十三條準用同法第
    五百三十一條之規定，債權人應賠償債務人因假處分所受之損害。」（最高法院
    九十二年台上字第二八一三號判決意旨參照）。查被告就系爭支票為禁止原告提
    示請求款而聲請假處分，業經本院裁定准許、執行後，被告嗣於本案敗訴後向本
    院聲請撤銷假處分裁定（案號：本院九十三年度全聲字第三一九號），此既為被
    告所不爭執（見本院九十三年八月三十一日言詞辯論筆錄），則揆諸前開規定，
    原告主張依民事訴訟法第五百三十三條準用第五百三十一條規定，被告應負無過
    失損害賠償責任乙節，即為有據。又原告主張其因本件假處分，阻礙原告提示請
    求如附表所示支票付款，撤銷付款之委託，致原告受有不能提示請求付款之利息
    損失，並依系爭支票發票日起至本起訴狀日止受有四萬九千六百四十四元之利息
    損失（計算式詳如附表）之損失，即為可採。
五、次按「假處分裁定依民事訴訟法第五百三十三條規定而撤銷者，債權人固應賠償
    債務人因假處分所受之損害，但必債務人確因假處分受有損害，且損害與假處分
    之間具有因果關係，始得請求賠償。」（最高法院六十年度台上字第四七○三號
    裁判意旨參照）。查，原告主張因被告利用假處分程序，致其受有二百三十萬元
    票款損害、四萬九千六百四十四元票款利息損害及五萬元之支出律師費用損害乙
    節，有其提出支票及退票理由單為證，惟按「發票人應照支票文義擔保支票之支
    付。」票據法第一百二十六條定有明文；且「被上訴人撤銷付款之委託，為被上
    訴人與付款人間之問題，被上訴人既經簽名於支票為發票人，依票據法第五條第
    一項、第一百二十六規定，自應照支票文義擔保支票之支付，並不因撤銷付款之
    委託而影響。」（最高法院七十一年台上字第四四０號判例意旨參照），查被告
    以逾提示期限為由，撤銷與付款銀行之付款委託，固為被告所不爭，惟此乃被告
    與付款銀行間之問題，原告本於票據關係所得享有之票據債權並未因此消滅，是
    原告主張其受有二百三十萬元之票款損失云云，容有誤解，尚難認可採。又吾國
    民事訴訟第一審程序並未採強制律師代理主義，原告迄未就其有如何「確不能自
    為訴訟行為」及何以該律師酬金「可認為係伸張權利或防禦上所必要者」，舉證
    以實其說，是原告稱律師酬金五萬元部分為其因被告原所聲請之假處分所生之損
    害，並請求被告賠償云云，亦乏所據。
六、末按，民法第一百九十五條規定，以不法侵害他人之身體、健康、名譽或自由者
    為要件，是原告就被告有如何之故意過失，自應負舉證責任。本件原告自不得僅
    以被告有民事訴訟法第五百三十條第三項事由，即認定被告有何故意過失，被告
    既主張其聲請假扣押係依法律提供擔保，並有相當證據而為起訴，原告則未提出
    其他積極證據，證明被告就其名譽受損有何加害行為之不法情事，其主張被告應
    負民法第一百九十五條之責任，自屬無據，況原告既稱「原告於九十三年四月十
    五日收受撤銷執行通知後，即於九十三年四月二十一日提示請求付款，然卻遭第
    一銀行敦化分行以『提示期限後經撤銷付款委託』為由退票」等語（詳原告起訴
    狀），則系爭票據既為原告持有而未曾背書轉讓於第三人，並經由第三人提示請
    求付款而遭退票，則原告稱其名譽權受損云云，亦難認可採。從而，本件原告請
    求被告賠償非財產上之損害一百萬元部分，亦無從准許。
七、綜上，原告依民法第一百八十四條、一百九十五條、民事訴訟法第五百三十三條
    、五百三十一條規定，請求被告給付原告四萬九千六百四十四元，及自九十三年
    七月一日起至清償日止按年息百分之五計算之利息、另被告應自民國九十三年五
    月二十四日起至清償日止，給付原告依附表面額欄所示之金額，按年息百分之六
    計算之金額，為有理由，逾此部分則為無理由，尚難准許。本判決所命給付金額
    未逾五十萬元，依民事訴訟法第三百八十九條第一項第五款規定，應依職權宣告
    假執行。
八、結論：本件原告之訴為一部有理由，一部無理由。依民事訴訟法第八十五條第二
    項、第三百八十九條第一項第五款判決如主文。
中　　　華　　　民　　　國　　九十三　　年　　 十一 　　月　　　五　　　日
                              民事第五庭法      官  賴劍毅
右為正本係照原本作成
如對本判決上訴，須於判決送達後廿日內向本院提出上訴狀
中　　　華　　　民　　　國　　九十三　　年　　 十一 　　月　　　八　　　日
                                        法院書記官  吳芳玉
